臺灣高等法院刑事判決　　　　　　　　96年度上易字第1458號
上　訴　人　臺灣士林地方法院檢察署檢察官
被　　　告　甲○○
上列上訴人因被告違反毒品危害防制條例案件，不服臺灣士林地
方法院96年度易字第527號，中華民國96年5月16日第一審判決
（起訴案號：臺灣士林地方法院檢察署96年度毒偵字第440號，
併案審理案號：臺灣士林地方法院檢察署96年度毒偵字第705號
），提起上訴，本院判決如下：
    主  文
原判決撤銷。
甲○○施用第二級毒品，累犯，處有期徒刑陸月，如易科罰金，
以新臺幣壹仟元折算壹日，減為有期徒刑月，如易科罰金，以
新臺幣壹仟元折算壹日。
扣案甲基安非他命吸食器壹個，沒收。
    事  實
一、甲○○於民國88年間，犯施用第二級毒品罪，經臺灣士林地
    方法院以88年12月17日88年度毒聲字第2694號裁定送觀察、
    勒戒，執行結果，認無繼續施用毒品之傾向，由臺灣士林地
    方法院檢察署檢察官以89年1月7日88年度毒偵字第1326號不
    起訴處分確定，並於89年1月12日執行觀察、勒戒完畢。又
    於93年間，犯施用第二級毒品罪，經臺灣士林地方法院以94
    年3月22日94年度簡字第75號判決，判處有期徒刑6月，如易
    科罰金，以銀元3百元折算1日確定，94年7月13日易科罰金
    執行完畢。
二、甲○○於96年2月12日上午7時許，在臺北縣板橋市○○街3
    號2樓友人住處，將甲基安非他命置放玻璃球內，以燒烤玻
    璃球吸食煙霧之方式，施用第二級毒品甲基安非他命。嗣於
    同日下午4時30分許，為警持臺灣士林地方法院法官核發之
    搜索票，至上址搜索，扣得甲○○所有供施用甲基安非他命
    使用之吸食器1個。經警經採集甲○○之尿液檢驗，發現確
    呈甲基安非他命陽性反應，查得上情。
三、案經臺北市政府警察局報請臺灣士林地方法院檢察署檢察官
    偵查起訴，暨函請臺灣士林地方法院併案審理。
    理　由
壹、有罪部分：
一、被告甲○○於上揭時、地，施用甲基安非他命之事實，(一)有
    警方於上址查獲之甲基安非他命吸食器1個，扣案可資佐證
    。(二)警方採集被告之尿液，經檢驗結果，確呈甲基安非他命
    陽性反應等情，有臺北市政府警察局偵辦毒品案件尿液檢體
    委驗單（採尿日期：96年2月12日，受檢者：甲○○，尿液
    檢體編號：013484）、臺灣尖端先進生技醫藥股份有限公司
    96年3月5日濫用藥物檢驗報告（尿液檢體編號：013484），
    在卷可稽（見偵字第440號卷第60頁至第62頁）。(三)被告於
    警詢、檢察官訊問及原審、本院，均坦承有上揭施用甲基安
    非他命犯行（見偵字第440號卷第17、46頁、原審卷第36 頁
    、本院卷第44頁）。(四)被告有如事實欄一所示，犯施用第二
    級毒品罪，經觀察、勒戒、不起訴處分及論罪科刑情形，有
    卷附本院被告前案紀錄表可憑。被告於89年1月12日執行觀
    察、勒戒完畢，於93年間，即在5年內，再犯施用第二級毒
    品罪，經判處罪刑確定。則被告本件施用第二級毒品犯行，
    雖於觀察、勒戒執行完畢，已逾5年，仍不適用毒品危害防
    制條例第20條有關觀察、勒戒或強制戒治規定（最高法院95
    年度臺非字第104號判決參照）。是以，本件事證明確，被
    告犯行堪以認定，應依法論科。
二、按甲基安非他命為毒品危害防制條例第2條第2項第2款所規
    定之第二級毒品。核被告所為，係犯毒品危害防制條例第10
    條第2項之施用第二級毒品罪。被告持有第二級毒品甲基安
    非他命進而施用，其持有毒品之低度行為，為施用之高度行
    為所吸收，不另論罪。被告於93年間，犯施用第二級毒品罪
    ，經臺灣士林地方法院以94年3月22日94年度簡字第75號判
    決，判處有期徒刑6月，如易科罰金，以銀元3百元折算1日
    確定，94年7月13日易科罰金執行完畢等情，有卷附本院被
    告前案紀錄表可證。被告於有期徒刑執行完畢，5年以內，
    故意再犯本件有期徒刑之罪，應依刑法第47條第1項規定，
    論以累犯，並加重其刑。
三、原審以被告罪證明確，適用簡式審判程序，據以論罪科刑，
    固非無見。惟公訴意旨所指被告於96年2月12日以外之施用
    第二級毒品犯行，應屬不能證明（理由詳貳、不另為無罪之
    諭知部分所述），原判決併予論罪，即有未合。又被告犯罪
    時間，在96年4月24日以前，所犯合於中華民國96年罪犯減
    刑條例之減刑規定，原判決未及適用，亦有未洽。至於檢察
    官上訴意旨，以被告前有多次犯罪紀錄，經判處罪刑確定，
    並執行完畢，被告猶不知悔改，故態復萌，再犯施用第二級
    毒品罪，尚應依累犯之規定加重其刑，原判決量處被告得易
    科罰金之有期徒刑6月，並諭知易科罰金之折算標準，被告
    無法藉由自由刑之執行，遠離原社群關係，以脫離毒品誘惑
    ，顯有未洽，請量處有期徒刑8月等情，指摘原判決不當，
    提起上訴。惟查，被告倘一再犯罪，縱經諭知得易科罰金之
    有期徒刑，檢察官指揮執行，仍得依刑法第41條第1項但書
    規定，不准被告易科罰金。檢察官上訴意旨以原判決量處被
    告得易科罰金之有期徒刑6月，難收矯治之效，據以指摘原
    判決不當，尚難採取。次查，毒品危害防制條例第10條第2
    項之罪，其法定本刑為3年以下有期徒刑，被告係累犯，應
    依刑法第47條第1項規定，加重其刑至2分之1。原判決審酌
    被告施用毒品係危害自身健康，而被告始終坦承犯行，犯罪
    後態度良好等一切情狀，量處有期徒刑6月，尚無明顯過輕
    情形。綜上，檢察官提起上訴，指摘原判決不當，為無理由
    。惟原判決既有上開可議之處，仍屬無可維持，本院應予撤
    銷改判。
四、本院審酌被告素行不良，曾多次犯施用毒品罪，於執行觀察
    、勒戒後，經不起訴處分，或經判處罪刑確定，並執行完畢
    ，仍我行我素，不知惕勵自省，再度施用毒品，量刑不宜從
    輕。惟施用毒品係危害自身健康，被告事後始終坦承犯行，
    表示悔悟，犯罪後態度尚稱良好等一切情狀，仍量處被告有
    期徒刑6月，並諭知易科罰金之折算標準。被告犯罪時間在
    96年4月24日以前，所犯施用第二級毒品，合於中華民國96
    年罪犯減刑條例之減刑規定，應依該條例第2條第1項第3款
    規定，減為有期徒刑3月，並諭知易科罰金之折算標準。扣
    案之甲基安非他命吸食器1個，為被告所有供犯罪所用之物
    ，業據被告供明在卷（見原審卷第36、37頁），依刑法第38
    條第1項第2款規定，宣告沒收。
貳、不另為無罪之諭知部分：
一、公訴意旨另以：被告自94年3月22日以後，至96年2月11日以
    前，在上址，多次施用甲基安非他命。因認被告涉犯毒品危
    害防制條例第10條第2項之施用第二級毒品罪嫌等語。
二、按被告或共犯之自白，不得作為有罪判決之唯一證據，仍應
    調查其他必要之證據，以察其是否與事實相符。刑事訴訟法
    第156條第2項，定有明文。
三、經查，被告固於警詢、檢察官訊問及原審、本院，自白其除
    於96年2月12日上午7時許，施用甲基安非他命1次外，另有
    於該日以前，另每3、4日，施用甲基安非他命1次之犯行。
    惟該部分施用第二級毒品犯行，除被告之自白外，並無其他
    積極證據足資佐證被告該部分之自白，與事實相符。依上開
    規定，即不得僅以被告空泛之自白，據以認定其有公訴意旨
    所指上述多次施用第二級毒品犯行。
四、綜上所述，公訴意旨所指被告上開犯行，應屬不能證明，惟
    公訴意旨認為該部分，與上開經論罪科刑部分，有裁判上一
    罪關係，爰不另為無罪之諭知。
、公訴意旨與函請併案意旨（臺灣士林地方法院檢察署94年度
    毒偵字第705號）所指被告犯罪事實，並無不同，本院已就
    函請併審理部分，併予審理，自毋庸退回檢察官依法處理，
    附此說明。
據上論斷，應依刑事訴訟法第369條第1項前段、第364條、第299
條第1項前段，毒品危害防制條例第10條第2項，刑法第11條前段
、第47條第1項、第41條第1項前段、第38條第1項第2款，中華民
國96年罪犯減刑條例第2條第1項第3款、第7條，判決如主文。
本案經檢察官鄭銘謙到庭執行職務。
中　　華　　民　　國　　96　　年　　8 　　月　　28　　日
 　　　　　       刑事第十三庭審判長法  官  曾德水
                                    法  官  王炳梁
                                    法  官  李錦樑
以上正本證明與原本無異。
不得上訴。
                                    書記官  吳金來
中　　華　　民　　國　　96　　年　　8 　　月　　28　　日
附錄：本案論罪科刑法條全文：
毒品危害防制條例第10條第2項。
施用第二級毒品者，處 3 年以下有期徒刑。
